【裁判字號】    98,易,81
【裁判日期】    980429
【裁判案由】    家暴傷害
【裁判全文】
臺灣臺南地方法院刑事判決                98年度易字第81號
公  訴  人  臺灣臺南地方法院檢察署檢察官
被      告  乙○○
                    號
上列被告因家暴傷害案件，經檢察官提起公訴（97年度偵字第13
562號），本院判決如下：
    主  文
乙○○傷害人之身體，處拘役伍拾日，如易科罰金，以新臺幣壹
仟元折算壹日，緩刑貳年，緩刑期間付保護管束，並依執行檢察
官之命令向指定之公益團體、地方自治團體或社區提供陸拾小時
之義務勞務。扣案鋸子壹把沒收之。
    事  實
一、乙○○與甲○○係父子，2人為家庭暴力防治法第3條第3款
    所定之家庭成員，乙○○於民國97年8月25日晚間10時許，
    在臺南縣歸仁鄉○○村○○路住處飲酒後，因要求甲○○搬
    出住處一事，與甲○○發生口角，乙○○遂基於傷害他人身
    體之犯意，先向甲○○出言：「如果你不搬出去，我就要砍
    死你」，旋自身旁電視櫃上取下鋸子1把向甲○○揮舞恫嚇
    ，作勢欲砍傷甲○○，甲○○深恐遭乙○○傷害，乃撥打手
    機報警求救，並奪門而出，詎乙○○續持鋸子追出屋外，俟
    甲○○停下腳步，向後察看時，持上開鋸子朝甲○○左前臂
    砍去，使甲○○受有左手臂撕裂傷之傷害。嗣為警到場處理
    ，並扣得鋸子1把，而悉上情。
二、案經甲○○訴由臺南縣警察局歸仁分局報告臺灣臺南地方法
    院檢察署檢察官偵查起訴。
    理  由
一、按「被告以外之人於審判外之言詞或書面陳述，除法律有規
    定者外，不得作為證據。」；又「被告以外之人於審判外之
    陳述，雖不符前四條之規定，而經當事人於審判程序同意作
    為證據，法院審酌該言詞陳述或書面陳述作成時之情況，認
    為適當者，亦得為證據。」，刑事訴訟法第159條第1項、第
    159條之5第1項分別定有明文。本件告訴人即被害人甲○○
    警詢、偵查中之指訴，及臺南市立醫院南市衛醫字第
    0221010019號驗傷診斷書、臺南縣警察局歸仁分局媽廟派出
    所受理刑事案件報案三聯單雖均為被告以外之人審判外之陳
    述，但均經被告同意作為證據使用，且告訴人指訴復與前開
    診斷書、報案三聯單所載相符，足認該等陳述作成時之情況
    並無不當，依首揭說明，自得為證據。
二、訊據被告固坦承於97年8月25日晚間10時許，在臺南縣歸仁
    鄉○○村○○路住處飲酒後，為其子是否搬出住所之事，2
    人發生口角，一時氣憤，拿鉅子作勢恫嚇其子甲○○，可能
    2人搶奪鉅子時傷及甲○○左前手臂，惟辯稱未出言恐嚇，
    亦無心傷害甲○○云云。經查：
（一）被告坦承於上開時、地與其子即被害人甲○○為搬遷之事
      發生口角，並持鉅子揮舞，恫嚇甲○○等情，核與被害人
      甲○○警詢、偵查中即本院審理時之證言相符，足以信實
      。顯見被告為被害人搬遷之事，與之發生口角，並進而以
      鉅子揮舞，其恫嚇被害人之犯意甚明，而被害人指訴被告
      出言「如果你不搬出去，我就要砍死你」等語，復與2人
      爭執之內容相符，應屬有據。
（二）被告另於警詢時供承持鉅子向被害人揮舞，雖被害人往外
      跑，仍追出去，並在門外揮舞兩下，嗣被害人將其壓制在
      地（警卷第2頁）等情，與被害人甲○○證稱被告從電視
      櫃上拿鉅子作勢要砍伊，伊乃報警並一面跑出門外，未料
      被告續持鉅子追趕出來，並向伊揮去，傷及其左手臂，伊
      隨之將被告壓制在地（警卷第5頁、偵卷第20、21頁、本
      院卷第26頁）等語吻合，益稽被告追趕被害人至門外，並
      持鉅子向被害人揮舞屬實，佐以被告受有左手臂撕裂傷之
      台南市立醫院驗傷證明、現場照片、臺南縣警察局歸仁分
      局媽廟派出所受理刑事案件報案三聯單，及扣案鉅子1把
      ，被告傷害人之身體之犯行，洵堪認定。縱被告辯稱無心
      傷害被害人，然鉅子屬質地堅硬之利器，非人體皮肉可以
      抵擋，向人揮舞鉅子，乃一般人均可預見有傷及人體之可
      能，且被告因氣憤而持鉅子向被害人揮舞，傷及被害人亦
      應不違反其本意，自無解其傷害之不確定故意。
三、核被告乙○○所為，係犯刑法第277條第1項之傷害罪，且被
    告為被害人之父，其對家庭成員實施身體上不法侵害，係屬
    家庭暴力防治法第2條第2項之家庭暴力罪。又按刑法第305
    條之恐嚇危害安全罪僅以通知加害之事使人恐怖為已足，不
    以實施加害行為為要件。若已實施加害之行為，即不得以單
    純恐嚇論罪。亦即單一犯罪行為發生單一結果之場合，並基
    於一個目的之犯罪意思時，應由實害行為吸收危險行為（最
    高法院71年度上字第6675號、73年度臺上字第4084號判決、
    84年度臺上字第4556號判決要旨參照）。本件被告以鉅子或
    言語接續恫嚇被害人，乃基於一個傷害目的所為，參照前揭
    說明，應為傷害行為吸收，不另論罪。爰審酌被告家庭失和
    ，一時氣憤，釀成不幸，導致妻子及子女相繼離去而一人獨
    居，已自行承擔後果，以及衡量被害人所受傷害輕微，與被
    告身為人父未能謹守分際等一切情狀，量處如主文所示之刑
    ，並諭知易科罰金之折算標準。另被告未曾因故意犯罪受有
    期徒刑以上刑之宣告，有臺灣高等法院被告前案紀錄表在卷
    可稽，經此教訓，應知警惕而無再犯之虞，本院因認所宣告
    之刑，以暫不執行為適當，爰併予宣告緩刑2年，以啟自新
    ；又為使被告體認對自己行為負責，以及家庭關係維護之重
    要性，乃諭知緩刑期間付保護管束，並依執行檢察官之命令
    提供如主文所示之義務勞務。至扣案之鋸子1把，係被告所
    有供犯罪所用之物，業據被告供承在卷，爰依法宣告沒收。
據上論斷，應依刑事訴訟法第299條第1項前段，刑法第277條第1
項、第41條第1項前段、第74條第1項第1款、第2項第5款、第93
條第1項第2款、第38條第1項第2款，判決如主文。
本案經檢察官丙○○到庭執行職務
中    華    民    國    98    年    4     月    29    日
                  刑事第十二庭  法  官  魏玉英
以上正本證明與原本無異
如不服本判決應於收受本判後10日內向本院提出上訴書狀，並應
敘述具體理由。其未敘述上訴理由者，應於上訴期間屆滿後20日
內向本院補提理由書狀（均須按他造當事人之人數附繕本）「切
勿逕送上級法院」。
                                書記官  曾盈靜
中    華    民    國    98    年    4     月    29    日
附錄本案論罪科刑法條全文
中華民國刑法第277條
傷害人之身體或健康者，處3年以下有期徒刑、拘役或1千元以下
罰金。
犯前項之罪因而致人於死者，處無期徒刑或7年以上有期徒刑；
致重傷者，處3年以上10年以下有期徒刑。


司法院資訊處製作；財團法人民間司法改革基金會備份。
